---
title: "Modèles mixtes"
subtitle: "TP3: `BodyWeight`"
author: "Florent Chuffart"
date: "`r Sys.Date()`"
output: 
  rmarkdown::html_document:
    toc: true
    toc_float: true
    toc_depth: 3
    number_sections: true
---


```{r, echo=FALSE, eval=TRUE}
knitr::opts_chunk$set(collapse=TRUE, comment = "#>", fig.width=9, fig.height=6, eval=TRUE, echo=TRUE, results="verbatim", warning=FALSE)
```
# Data

J’étudie le jeux de données suivant : 

```{r, eval=TRUE, echo=TRUE, results="verbatim"}
d = nlme::BodyWeight
d$Rat = factor(d$Rat, levels=unique(d$Rat), order=FALSE)
head(d)
dim(d)
layout(1, respect=TRUE)
plot(weight~Time, d, col=d$Rat, pch=as.numeric(d$Diet))
```

*STAT DESC*

1. Mettre les titres et les légendes des graphiques.





# Modèles

## Modèles lineaires classiques

Je construis les modèles suivants : 

```{r}
m0 = lm(weight~Time, d)
m1 = lm(weight~Time+Rat, d)
m2 = lm(weight~Time*Rat, d)
```



1. J’écris la formule analytique des modèles proposés ;
2. Je visualise les droites de régression et le graphique des prédictions de chacun des modèles ;
3. J’étudie la distribution des résidus ; 
4. Je valide les hypothèses des modèles ;


```{r lm}
layout(1, respect=TRUE)

m0 = lm(weight~Time, d)
summary(m0)
plot(weight~Time, d, col=d$Rat, lty=as.numeric(d$Diet), pch=as.numeric(d$Diet))
abline(m0)

m1 = lm(weight~Time+Rat, d)
summary(m1)
plot(weight~Time, d, col=d$Rat, lty=as.numeric(d$Diet), pch=as.numeric(d$Diet))
abline(a=m1$coef[1]             , b=m1$coef[2], col=1)
n = length(levels(d$Rat))
for (i in 2:n) {
  abline(a=m1$coef[1] + m1$coef[i+1], b=m1$coef[2], col=i)  
}


m2 = lm(weight~Time*Rat, d)
summary(m2)
plot(weight~Time, d, col=d$Rat, lty=as.numeric(d$Diet), pch=as.numeric(d$Diet))
abline(a=m2$coef[1]             , b=m2$coef[2]              , col=1)
n = length(levels(d$Rat))
for (i in 2:n) {
  abline(a=m2$coef[1] + m2$coef[i+1], b=m2$coef[2] + m2$coef[n+i] , col=i)
}
# abline(a=m2$coef[1] + m2$coef[3], b=m2$coef[2] + m2$coef[7] , col=2)
# abline(a=m2$coef[1] + m2$coef[4], b=m2$coef[2] + m2$coef[8] , col=3)
# abline(a=m2$coef[1] + m2$coef[5], b=m2$coef[2] + m2$coef[9] , col=4)
# abline(a=m2$coef[1] + m2$coef[6], b=m2$coef[2] + m2$coef[10], col=5)

```


## Modèles mixtes

Je construis les modèles suivants : 

(effet aléatoire sur l’ordonnée à l’origine et sur la pente)


```{r}
m4 = lme4::lmer(weight ~ Time + (Time | Rat), data=d)
```

1. J’écris la formule analytique des modèles proposés ;
2. Je visualise les droites de régression et le graphique des prédictions de chacun des modèles ;
3. J’étudie la distribution des résidus ; 
4. Je valide les hypothèses des modèles ;


## `m4`

```{r lme}
layout(1, respect=TRUE)


m4 = lme4::lmer(weight ~ Time + (Time | Rat), data=d)
summary(m4)
coef(m4)
plot(weight~Time, d, col=d$Rat, lty=as.numeric(d$Diet), pch=as.numeric(d$Diet))
n = length(levels(d$Rat))
for (i in 1:n) {
  abline(a=coef(m4)$Rat[i,1], b=coef(m4)$Rat[i,2], col=i)
}
```



Je construis les modèles suivants : 

(effet aléatoire uniquement sur l’ordonnée à l’origine ou  effet aléatoire uniquement sur la pente)

```{r}
m6 = lme4::lmer(weight ~ Time + (1 | Rat), data = d)
m8 = lme4::lmer(weight ~ Time + (0+Time | Rat), data = d)
```

1. J’écris la formule analytique des modèles proposés ;
2. Je visualise les droites de régression et le graphique des prédictions de chacun des modèles ;
3. J’étudie la distribution des résidus ; 
4. Je valide les hypothèses des modèles ;

## `m6` `m8`


```{r}
layout(1, respect=TRUE)

m6 = lme4::lmer(weight ~ Time + (1 | Rat), data = d)
summary(m6)
coef(m6)
plot(weight~Time, d, col=d$Rat, lty=as.numeric(d$Diet), pch=as.numeric(d$Diet))
n = length(levels(d$Rat))
for (i in 1:n) {
  abline(a=coef(m6)$Rat[i,1], b=coef(m6)$Rat[i,2], col=i)
}

m8 = lme4::lmer(weight ~ Time + (0+Time | Rat), data = d)
summary(m8)
coef(m8)
plot(weight~Time, d, col=d$Rat, lty=as.numeric(d$Diet), pch=as.numeric(d$Diet))
for (i in 1:n) {
  abline(a=coef(m8)$Rat[i,1], b=coef(m8)$Rat[i,2], col=i)
}
```



## Choix de modèles



```{r echo=FALSE}
layout(1, respect=TRUE)
plot(c(
  BICm0=BIC(m0),
  BICm1=BIC(m1),
  BICm2=BIC(m2),
  BICm4=BIC(m4),
  BICm6=BIC(m6),
  BICm8=BIC(m8)
), ylab="BIC", xaxt="n", xlab="models")
axis(1, at=1:6, label=c("m0", "m1", "m2", "m4", "m6", "m8"))

```


```{r}
BIC(m0)
BIC(m1)
BIC(m2)
BIC(m4)
BIC(m6)
BIC(m8)
```


# Impacte du cofacteur `Diet`



```{r}
layout(matrix(1:2,1), respect=TRUE)
plot(weight~Time, d, col=d$Rat, pch=as.numeric(d$Diet))
m = lm(weight~Time + Rat + Time:Diet, d)
summary(m)
# m$coef
abline(a=m$coef[1]                    , b=m$coef[2]                       , col=1)
abline(a=m$coef[1] + m$coef[["Rat2" ]], b=m$coef[2]                       , col=2)
abline(a=m$coef[1] + m$coef[["Rat3" ]], b=m$coef[2]                       , col=3)
abline(a=m$coef[1] + m$coef[["Rat4" ]], b=m$coef[2]                       , col=4)
abline(a=m$coef[1] + m$coef[["Rat5" ]], b=m$coef[2]                       , col=5)
abline(a=m$coef[1] + m$coef[["Rat6" ]], b=m$coef[2]                       , col=6)
abline(a=m$coef[1] + m$coef[["Rat7" ]], b=m$coef[2]                       , col=7)
abline(a=m$coef[1] + m$coef[["Rat8" ]], b=m$coef[2]                       , col=8)
abline(a=m$coef[1] + m$coef[["Rat9" ]], b=m$coef[2]+m$coef[["Time:Diet2"]], col=9)
abline(a=m$coef[1] + m$coef[["Rat10"]], b=m$coef[2]+m$coef[["Time:Diet2"]], col=10)
abline(a=m$coef[1] + m$coef[["Rat11"]], b=m$coef[2]+m$coef[["Time:Diet2"]], col=11)
abline(a=m$coef[1] + m$coef[["Rat12"]], b=m$coef[2]+m$coef[["Time:Diet2"]], col=12)
abline(a=m$coef[1] + m$coef[["Rat13"]], b=m$coef[2]+m$coef[["Time:Diet3"]], col=13)
abline(a=m$coef[1] + m$coef[["Rat14"]], b=m$coef[2]+m$coef[["Time:Diet3"]], col=14)
abline(a=m$coef[1] + m$coef[["Rat15"]], b=m$coef[2]+m$coef[["Time:Diet3"]], col=15)
abline(a=m$coef[1] + m$coef[["Rat16"]], b=m$coef[2]+m$coef[["Time:Diet3"]], col=16)


m = lm(weight~Time + Rat + Diet + Time:Diet, d)
summary(m)

plot(weight~Time, d, col=d$Rat, pch=as.numeric(d$Diet))
m = lm(weight~Time + Diet + Rat + Time:Diet, d)
summary(m)

abline(a=m$coef[1]                                        , b=m$coef[2]                       , col=1)
abline(a=m$coef[1] + m$coef[["Rat2" ]]                    , b=m$coef[2]                       , col=2)
abline(a=m$coef[1] + m$coef[["Rat3" ]]                    , b=m$coef[2]                       , col=3)
abline(a=m$coef[1] + m$coef[["Rat4" ]]                    , b=m$coef[2]                       , col=4)
abline(a=m$coef[1] + m$coef[["Rat5" ]]                    , b=m$coef[2]                       , col=5)
abline(a=m$coef[1] + m$coef[["Rat6" ]]                    , b=m$coef[2]                       , col=6)
abline(a=m$coef[1] + m$coef[["Rat7" ]]                    , b=m$coef[2]                       , col=7)
abline(a=m$coef[1] + m$coef[["Rat8" ]]                    , b=m$coef[2]                       , col=8)
abline(a=m$coef[1] + m$coef[["Rat9" ]] + m$coef[["Diet2"]], b=m$coef[2]+m$coef[["Time:Diet2"]], col=9)
abline(a=m$coef[1] + m$coef[["Rat10"]] + m$coef[["Diet2"]], b=m$coef[2]+m$coef[["Time:Diet2"]], col=10)
abline(a=m$coef[1] + m$coef[["Rat11"]] + m$coef[["Diet2"]], b=m$coef[2]+m$coef[["Time:Diet2"]], col=11)
abline(a=m$coef[1] +                     m$coef[["Diet2"]], b=m$coef[2]+m$coef[["Time:Diet2"]], col=12)
abline(a=m$coef[1] + m$coef[["Rat13"]] + m$coef[["Diet3"]], b=m$coef[2]+m$coef[["Time:Diet3"]], col=13)
abline(a=m$coef[1] + m$coef[["Rat14"]] + m$coef[["Diet3"]], b=m$coef[2]+m$coef[["Time:Diet3"]], col=14)
abline(a=m$coef[1] + m$coef[["Rat15"]] + m$coef[["Diet3"]], b=m$coef[2]+m$coef[["Time:Diet3"]], col=15)
abline(a=m$coef[1] +                     m$coef[["Diet3"]], b=m$coef[2]+m$coef[["Time:Diet3"]], col=16)

```


```{r}
d = d[d$Diet!=1,]
m = lm(weight~Time + Diet +  Time:Diet, d)
summary(m)

m = lm(weight~Time + Rat + Time:Diet, d)
summary(m)



```


# Prise en compte du `Rat` comme un effet aléatoire



```{r}
d = nlme::BodyWeight
d$Rat = factor(d$Rat, levels=unique(d$Rat), order=FALSE)

layout(matrix(1:3,1), respect=TRUE)

m9 = lme4::lmer(weight ~ Time*Diet + (Time | Rat), data=d)
summary(m9)
coef(m9)
plot(weight~Time, d, col=d$Rat, lty=as.numeric(d$Diet), pch=as.numeric(d$Diet), main="weight ~ Time*Diet + (Time | Rat)")
n = length(levels(d$Rat))
for (i in 1:n) {
  tmp_diet = d[d$Rat==i,]$Diet[1]
  if (tmp_diet==1) {
    abline(a=coef(m9)$Rat[i,1], b=coef(m9)$Rat[i,2], col=i)    
  } else if (tmp_diet==2) {
    abline(a=coef(m9)$Rat[i,1]+coef(m9)$Rat[i,3], b=coef(m9)$Rat[i,2]+coef(m9)$Rat[i,5], col=i)        
  } else {
    abline(a=coef(m9)$Rat[i,1]+coef(m9)$Rat[i,4], b=coef(m9)$Rat[i,2]+coef(m9)$Rat[i,6], col=i)    
  }
}



m10 = lme4::lmer(weight ~ Time*Diet + (1 | Rat), data=d)
summary(m10)
coef(m10)
plot(weight~Time, d, col=d$Rat, lty=as.numeric(d$Diet), pch=as.numeric(d$Diet), main="weight ~ Time*Diet + (1 | Rat)")
n = length(levels(d$Rat))
for (i in 1:n) {
  tmp_diet = d[d$Rat==i,]$Diet[1]
  if (tmp_diet==1) {
    abline(a=coef(m10)$Rat[i,1], b=coef(m10)$Rat[i,2], col=i)    
  } else if (tmp_diet==2) {
    abline(a=coef(m10)$Rat[i,1]+coef(m10)$Rat[i,3], b=coef(m10)$Rat[i,2]+coef(m10)$Rat[i,5], col=i)        
  } else {
    abline(a=coef(m10)$Rat[i,1]+coef(m10)$Rat[i,4], b=coef(m10)$Rat[i,2]+coef(m10)$Rat[i,6], col=i)    
  }
}
points(d$Time, predict(m10, d), col=d$Rat, pch=16)




m11 = lme4::lmer(weight ~ Time*Diet + (0+Time | Rat), data=d)
summary(m11)
coef(m11)
plot(weight~Time, d, col=d$Rat, lty=as.numeric(d$Diet), pch=as.numeric(d$Diet), main="weight ~ Time*Diet + (0+Time | Rat)")
n = length(levels(d$Rat))
for (i in 1:n) {
  tmp_diet = d[d$Rat==i,]$Diet[1]
  if (tmp_diet==1) {
    abline(a=coef(m11)$Rat[i,1], b=coef(m11)$Rat[i,2], col=i)    
  } else if (tmp_diet==2) {
    abline(a=coef(m11)$Rat[i,1]+coef(m11)$Rat[i,3], b=coef(m11)$Rat[i,2]+coef(m11)$Rat[i,5], col=i)        
  } else {
    abline(a=coef(m11)$Rat[i,1]+coef(m11)$Rat[i,4], b=coef(m11)$Rat[i,2]+coef(m11)$Rat[i,6], col=i)    
  }
}





plot(c(BIC(m9), BIC(m10), BIC(m11)))



m12 = nlme::lme(weight ~ Time*Diet, random = ~ 1, data=d)
summary(m12)



# # cours_reglog.html#42_test_du_rapport_de_vraisemblance
# anova(m4, m9, test="Chisq")


```


# Conclusion

1. Conclure

# Session Information

```{r results="verbatim"}
sessionInfo()
```

