---
title: "Modèles mixtes"
subtitle: "TP3_simu: `BodyWeight` like data"
author: "Florent Chuffart"
date: "`r Sys.Date()`"
output: 
  rmarkdown::html_document:
    toc: true
    toc_float: true
    toc_depth: 3
    number_sections: true
---


```{r, echo=FALSE, eval=TRUE}
knitr::opts_chunk$set(collapse=TRUE, comment = "#>", fig.width=9, fig.height=6, eval=TRUE, echo=TRUE, results="verbatim", warning=FALSE)
```
# Simulateur


```{r, eval=TRUE, echo=TRUE, results="verbatim"}
rats_on_a_diet_sim = function(
    basal_weight=200,
    basal_weight_gain = 20,
    delta_fixed_effect_diet_int = 2, 
    delta_fixed_effect_diet_slp = 2, 
    sd_random_effect_rat_int = 5,
    sd_random_effect_rat_slp = 5,
    nb_rep = 25, nb_week = 10, seed=1
    ) {
  d = data.frame(week=rep((1:nb_week)-1, nb_rep*2), rat=rep(paste0("r", 1:(nb_rep*2)), each=nb_week), diet=rep(paste0("d", 1:2), each=nb_week*nb_rep), stringsAsFactors=TRUE)
  levels(d$rat) = unique(d$rat)
  class(d) = c("nfnGroupedData", "nfGroupedData", "groupedData", "data.frame")
  attributes(d)$formula = formula("weight ~ week | rat")
  head(d)
  dim(d)

  d$basal_weight = basal_weight
  d$basal_weight_gain = basal_weight_gain

  # diet fixed effects
  d$fixed_effect_diet_int = c(
      d1 = - delta_fixed_effect_diet_int/2,
      d2 =   delta_fixed_effect_diet_int/2
    )[d$diet]
  d$fixed_effect_diet_slp = c(
    d1 =  - delta_fixed_effect_diet_slp/2,
    d2 =  + delta_fixed_effect_diet_slp/2
  )[d$diet]
  
  # rat random effect 
  set.seed(seed)
  random_effect_rat_int = rnorm(length(levels(d$rat))) * sd_random_effect_rat_int
  random_effect_rat_slp = rnorm(length(levels(d$rat))) * sd_random_effect_rat_slp
  # random_effect_rat_slp = sort(random_effect_rat_slp)[rank(random_effect_rat_int)]
  # random_effect_rat_slp = random_effect_rat_slp[c(length(random_effect_rat_slp), 2:(length(random_effect_rat_slp)-1), 1)]
  # plot(random_effect_rat_int[order(random_effect_rat_int)])
  # lines(random_effect_rat_slp[order(random_effect_rat_int)], col=2)
  names(random_effect_rat_int) = levels(d$rat)
  names(random_effect_rat_slp) = levels(d$rat)
  
  d$random_effect_rat_int = random_effect_rat_int[d$rat]
  d$random_effect_rat_slp = random_effect_rat_slp[d$rat]

  d$noise = rnorm(length(levels(d$rat))) * 10

  d$weight = d$basal_weight + d$fixed_effect_diet_int + d$random_effect_rat_int + d$week * (d$basal_weight_gain + d$fixed_effect_diet_slp + d$random_effect_rat_slp) + d$noise

  return(d) 
}
d = rats_on_a_diet_sim()

layout(1, respect=TRUE)
plot(weight~week, d, col=as.numeric(d$rat), pch=as.numeric(d$diet))
legend("topleft", col=c(1:length(levels(d$rat)), 1, 1), pch=c(rep(1, length(levels(d$rat))/2), rep(2, length(levels(d$rat))/2), 1, 2), c(levels(d$rat), levels(d$diet)))
```




# Impacte du cofacteur `diet` sur la prise de poid

## Approche naïve

```{r}
m9 = lm(weight~week*diet, d)
summary(m9)
layout(matrix(1:2,1), respect=TRUE)
plot(weight~week, d, col=as.numeric(d$diet), pch=1)
legend("topleft", c("diet1", "diet2"), col=1:2, lty=1)
abline(a=m9$coef[1], b=m9$coef[2], col=1)
abline(a=m9$coef[1] + m9$coef[["dietd2"]], b=m9$coef[2]+m9$coef[["week:dietd2"]], col=2)
```

## Prise en compte du facteur `rat` (paired)

```{r}
m10 = lm(weight~week*diet+rat, d)
summary(m10)
layout(matrix(1:2,1), respect=TRUE)
plot(weight~week, d, col=as.numeric(d$rat), pch=as.numeric(d$diet))
legend("topleft", c("diet1", "diet2"), col=1:2, lty=1)
abline(a=m10$coef[1], b=m10$coef[2], col=1)
abline(a=m10$coef[1] + m10$coef[["dietd2"]], b=m10$coef[2]+m10$coef[["week:dietd2"]], col=2)
```


## Prise en compte du facteur `rat` comme un effet aléatoire



```{r}
m11 = lme4::lmer(weight ~ week*diet + (week | rat), data=d)
summary(m11)
layout(1, respect=TRUE)
plot(weight~week, d, col=as.numeric(d$rat), lty=as.numeric(d$diet), pch=as.numeric(d$diet), main="weight ~ week*diet + (week | rat)")
for (i in 1:length(levels(d$rat))) {
  tmp_diet = d[d$rat==levels(d$rat)[i],]$diet[1]
  if (tmp_diet=="d1") {
    abline(a=coef(m11)$rat[i,1]                  , b=coef(m11)$rat[i,2]                  , col=i)    
  } else if (tmp_diet=="d2") {
    abline(a=coef(m11)$rat[i,1]+coef(m11)$rat[i,3], b=coef(m11)$rat[i,2]+coef(m11)$rat[i,4], col=i)
  } 
}

m12 = nlme::lme(weight ~ week*diet, random=~1+week, data=d, control=nlme::lmeControl(opt='optim'), method="ML")
summary(m12)
```

# Faux positifs

```{r}
basal_weight=200
basal_weight_gain = 20
delta_fixed_effect_diet_int = 0 
delta_fixed_effect_diet_slp = 0 # /!\ no fixed effect 
sd_random_effect_rat_int = 0    # only random effect on   
sd_random_effect_rat_slp = 5    # weight gain per rat 
nb_rep = 10
nb_week = 10
seed=1

params = c(2,3,5, 10, 20)
plot(0,0, col=0, xlim=range(params), ylim=c(0,10), ylab="-log10(pval)", xlab="sd_random_effect_rat_slp")
abline(h=-log10(0.05))
legend("topright", c("lm", "nlme"), col=c(2,4), pch=1)
for (seed in 1:5) {
  for (param in params) {
    d = rats_on_a_diet_sim(
      sd_random_effect_rat_int    = sd_random_effect_rat_int   ,
      sd_random_effect_rat_slp    = param   ,
      delta_fixed_effect_diet_int = delta_fixed_effect_diet_int,
      delta_fixed_effect_diet_slp = delta_fixed_effect_diet_slp,
      basal_weight_gain           = basal_weight_gain          ,
      basal_weight                = basal_weight               ,
      nb_rep                      = nb_rep                     ,
      nb_week                     = nb_week                    ,
      seed                        = seed                       
    )
    m10 = lm(weight~week*diet+rat, d)
    m12 = nlme::lme(weight ~ week*diet, random=~1+week, data=d, control=nlme::lmeControl(opt='optim'), method="ML")
    s = summary(m12)
    a = anova(m10)
    lpv_lm = -log10(a[4,5])
    lpv_mm = -log10(s$tTable[4,5])
    points(param, lpv_lm, col=2)
    points(param, lpv_mm, col=4)  
  }
}

```

# TP noté

En se fondant sur ces resultats et en reprenant le cadre formel d'une analyse statistique vu en M1 : 

 - analysez le nouveau jeu de données (`05_evaluation_simulateur.txt`) 
 - concluez si, dans cette nouvelle etude, le regime a un impact sur la prise de poids des rats.


# Session Information

```{r results="verbatim"}
sessionInfo()
```

