---
title: "Modèles mixtes"
subtitle: "TP4: `Spruce`"
author: "Florent Chuffart"
date: "`r Sys.Date()`"
output: 
  rmarkdown::html_document:
    toc: true
    toc_float: true
    toc_depth: 3
    number_sections: true
---


```{r, echo=FALSE, eval=TRUE}
knitr::opts_chunk$set(collapse=TRUE, comment = "#>", fig.width=9, fig.height=6, eval=TRUE, echo=TRUE, results="verbatim", warning=FALSE)
```
# Data

J’étudie le jeux de données suivant : 

```{r, eval=TRUE, echo=TRUE, results="verbatim"}
d = nlme::RatPupWeight
head(d)
dim(d)
layout(1, respect=TRUE)
plot(d)
```

# Analyses univariée

Je commente les graphiques suivants

```{r}
layout(matrix(1:1, 1), respect=TRUE)
boxplot(d$weight~d$sex)
plot(d$weight~d$Lsize)
boxplot(d$weight~d$Litter)
boxplot(d$weight~d$Treatment)
```


# Effet du traitement sur le poid des ratons

Je construis un modèle mixte pour étudier les effets du traitement sur le poid des ratons : 

  - Je choisis mes effets aléatires
  - Je choisis mes effets fixes
  - Je choisis mes cofacteurs (facteurs confondants)
  - Je construis le modèle, je calcule ses paramètres
  - J’interprête le modèle
  - Je conclus


# Session Information

```{r results="verbatim"}
sessionInfo()
```

