---
title: "Modèles mixtes"
subtitle: "TP5: `RatPupWeight`"
author: "Florent Chuffart"
date: "`r Sys.Date()`"
output: 
  rmarkdown::html_document:
    toc: true
    toc_float: true
    toc_depth: 3
    number_sections: true
---


```{r, echo=FALSE, eval=TRUE}
knitr::opts_chunk$set(collapse=TRUE, comment = "#>", fig.width=9, fig.height=6, eval=TRUE, echo=TRUE, results="verbatim", warning=FALSE)
```
# Data

J’étudie le jeux de données suivant : 

```{r, eval=TRUE, echo=TRUE, results="verbatim"}
d = nlme::RatPupWeight
head(d)
dim(d)
table(d$Treatment)
layout(1, respect=TRUE)
plot(d)

# m = lm(weight ~ Treatment*sex, d)
# # summary(m)
# anova(m)
# table(d$sex, s$Litter)


m = nlme::lme(weight ~ Treatment, random=~1+Lsize, data=d, control=nlme::lmeControl(opt='optim'), method="ML")
# m = nlme::lme(weight ~ Treatment, random=~1, data=d, control=nlme::lmeControl(opt='optim'), method="ML")
m = nlme::lme(weight ~ Treatment+Lsize, random=~1, data=d, control=nlme::lmeControl(opt='optim'), method="ML")
m = nlme::lme(weight ~ Treatment, random=~1, data=d, control=nlme::lmeControl(opt='optim'), method="ML")
summary(m)


m_lo = lm(pemax ~ 1, data=d)
m_up = lm(pemax ~ ., data=d)
m_lo = nlme::lme(weight ~ 1, random=~1, data=d, control=nlme::lmeControl(opt='optim'), method="ML")
m_up = nlme::lme(weight ~ ., random=~1, data=d, control=nlme::lmeControl(opt='optim'), method="ML")

m = nlme::lme(weight ~ 1, random=~1, data=d, control=nlme::lmeControl(opt='optim'), method="ML")
summary(m)

m_lo = lme4::lmer(weight ~ 1 + (1 | Litter), data = d)
m_up = lme4::lmer(weight ~ Treatment*sex + Lsize + (1 | Litter), data = d)
m_step = step(m_lo, method="forward", scope=list(upper=m_up,lower=m_lo))


m_up = lme4::lmer(weight ~ Treatment*sex + (Treatment | Litter), data = d)
summary(m_up)

m_up = lme4::lmer(weight ~ Treatment*sex + (1 | Litter), data = d)
summary(m_up)


m = lm(weight~Lsize, d)
d$w_resLsize = m$residuals
boxplot(d$w_resLsize~d$Litter)

m1 = nlme::lme(weight ~ 1, random=~1, data=d, control=nlme::lmeControl(opt='optim'), method="ML")
m2 = nlme::lme(weight ~ Lsize, random=~1, data=d, control=nlme::lmeControl(opt='optim'), method="ML")
m1 = lm(weight~Lsize, d)
m2 = lm(weight~1, d)

# d_orig = d
d = d_orig
# d =  d[d$Treatment!="High",]
# d =  d[d$Treatment!="Low",]
# d =  d[d$Treatment!="Control",]

m1 = lme4::lmer(weight ~ 1 + (1 | Litter), data = d)
m2 = lme4::lmer(weight ~ Treatment + (1 | Litter), data = d)
m3 = lme4::lmer(weight ~ Treatment + Lsize + (1 | Litter), data = d)
m4 = lme4::lmer(weight ~ Treatment + Lsize + sex + (1 | Litter), data = d)
m5 = lme4::lmer(weight ~ Treatment*sex + Lsize + (1 | Litter), data = d)
anova(m1, m2, m3, m4, m5, test="Chisq")

m = nlme::lme(weight ~ Treatment + Lsize + sex, random=~1, data=d, control=nlme::lmeControl(opt='optim'), method="ML")
summary(m)

  
```

# Analyses univariées

Je commente les graphiques suivants

```{r}
layout(matrix(1:1, 1), respect=TRUE)
boxplot(d$weight~d$sex)
plot(d$weight~d$Lsize)
boxplot(d$weight~d$Litter)
boxplot(d$weight~d$Treatment)
```


# Effet du traitement sur le poid des ratons

Je construis un modèle mixte pour étudier les effets du traitement sur le poid des ratons : 

  - Je choisis mes effets aléatoires
  - Je choisis mes effets fixes
  - Je choisis mes cofacteurs (facteurs confondants)
  - Je construis le modèle, je calcule ses paramètres
  - J’interprête le modèle
  - Je conclus


# Session Information

```{r results="verbatim"}
sessionInfo()
```

