---
title: "Modèles mixtes"
subtitle: "TP1: `Orange`"
author: "Florent Chuffart"
date: "`r Sys.Date()`"
output: 
  rmarkdown::html_document:
    toc: true
    toc_float: true
    toc_depth: 3
    number_sections: true
---


```{r, echo=FALSE, eval=TRUE}
knitr::opts_chunk$set(collapse=TRUE, comment = "#>", fig.width=9, fig.height=6, eval=TRUE, echo=TRUE, results="verbatim", warning=FALSE)
```
# Data

J’étudie le jeu de données suivant : 

```{r, eval=TRUE, echo=TRUE, results="verbatim"}
d = datasets::Orange
d$Tree = factor(d$Tree, levels=unique(d$Tree), order=FALSE)
head(d)
dim(d)
layout(1, respect=TRUE)
plot(circumference~age, d, pch=16, col=d$Tree)
```

**STAT DESC**

1. Je mets les titres et les légendes des graphiques.



```{r eval=FALSE, echo=FALSE}
d = datasets::Orange
d$Tree = factor(d$Tree, levels=unique(d$Tree), order=FALSE)
d$bar = d$Tree
d = d[,c(4,2,3,1)]
# names(d)[1] = "Tree"
```



# Modèles

## Modèles lineaires classiques

Je construis les modèles suivants : 

```{r}
m0 = lm(circumference~age, d)
m1 = lm(circumference~age+Tree, d)
m2 = lm(circumference~age*Tree, d)
```



1. J’écris la formule analytique des modèles proposés ;
2. Je visualise les droites de régression et le graphique des prédictions de chacun des modèles ;
3. J’étudie la distribution des résidus ; 
4. Je valide les hypothèses des modèles ;

## `m0`
```{r lm}
layout(1, respect=TRUE)

m0 = lm(circumference~age, d)
summary(m0)
plot(circumference~age, d, pch=16, col=d$Tree)
abline(m0)
```

## `m1`
```{r echo=FALSE, results="verbatim"}
m1 = lm(circumference~age+Tree, d)
# m1 = lm(circumference~age+sex+race_ethnicity, d)
summary(m1)
layout(1, respect=TRUE)
plot(circumference~age, d, pch=16, col=d$Tree)
abline(a=m1$coef[1]             , b=m1$coef[2], col=1)
n = length(levels(d$Tree))
for (i in 2:n) {
  abline(a=m1$coef[1] + m1$coef[i+1], b=m1$coef[2], col=i)  
}
legend("bottomright", cex=.7, levels(d$Tree), col=1:length(levels(d$Tree)), pch=16)
```

## `m2`
```{r echo=FALSE, results="verbatim"}
m2 = lm(circumference~age*Tree, d)
summary(m2)
layout(1, respect=TRUE)
plot(circumference~age, d, pch=16, col=d$Tree)
abline(a=m2$coef[1]             , b=m2$coef[2]              , col=1)
n = length(levels(d$Tree))
for (i in 2:n) {
  abline(a=m2$coef[1] + m2$coef[i+1], b=m2$coef[2] + m2$coef[n+i] , col=i)
}
legend("bottomright", cex=.7, levels(d$Tree), col=1:length(levels(d$Tree)), pch=16)
```



## Modèles mixtes

Je construis les modèles suivants : 

(effet aléatoire sur l’ordonnée à l’origine et sur la pente)


```{r}
m3 = nlme::lme(circumference ~ age, data=d)
m4 = lme4::lmer(circumference ~ age + (age | Tree), data=d)
```

1. J’écris la formule analytique des modèles proposés ;
2. Je visualise les droites de régression et le graphique des prédictions de chacun des modèles ;
3. J’étudie la distribution des résidus et des **coefficients**; 
4. J’interprète.


## `m3` `m4`

```{r lme}
layout(1, respect=TRUE)

# library(nlme)
# res.lme = lme(distance ~ age, data = Orthodont) summary(res.lme)
m3 = nlme::lme(circumference ~ age, data=d)
summary(m3)
coef(m3)
plot(circumference~age, d, pch=16, col=d$Tree)
abline(a=coef(m3)[1,1], b=coef(m3)[1,2], col=1)
abline(a=coef(m3)[2,1], b=coef(m3)[2,2], col=2)
abline(a=coef(m3)[3,1], b=coef(m3)[3,2], col=3)
abline(a=coef(m3)[4,1], b=coef(m3)[4,2], col=4)
abline(a=coef(m3)[5,1], b=coef(m3)[5,2], col=5)

plot(circumference~age, d, pch=16, col=d$Tree, xlim=c(0,2000), ylim=c(-50, 200))
abline(a=coef(m3)[1,1], b=coef(m3)[1,2], col=1)
abline(a=coef(m3)[2,1], b=coef(m3)[2,2], col=2)
abline(a=coef(m3)[3,1], b=coef(m3)[3,2], col=3)
abline(a=coef(m3)[4,1], b=coef(m3)[4,2], col=4)
abline(a=coef(m3)[5,1], b=coef(m3)[5,2], col=5)
abline(v=0, lty=2)



m4 = lme4::lmer(circumference ~ age + (age | Tree), data=d)
summary(m4)
coef(m4)
plot(circumference~age, d, pch=16, col=d$Tree)
abline(a=coef(m4)$Tree[1,1], b=coef(m4)$Tree[1,2], col=1)
abline(a=coef(m4)$Tree[2,1], b=coef(m4)$Tree[2,2], col=2)
abline(a=coef(m4)$Tree[3,1], b=coef(m4)$Tree[3,2], col=3)
abline(a=coef(m4)$Tree[4,1], b=coef(m4)$Tree[4,2], col=4)
abline(a=coef(m4)$Tree[5,1], b=coef(m4)$Tree[5,2], col=5)
```



Je construis les modèles suivants : 

(effet aléatoire uniquement sur l’ordonnée à l’origine ou  effet aléatoire uniquement sur la pente)

```{r}
m5 = nlme::lme( circumference ~ age, random = ~ 1, data = d)
m6 = lme4::lmer(circumference ~ age + (1 | Tree), data = d)
m7 = nlme::lme( circumference ~ age, random = ~ age-1, data = d)
m8 = lme4::lmer(circumference ~ age + (0+age | Tree), data = d)
```

1. J’écris la formule analytique des modèles proposés ;
2. Je visualise les droites de régression et le graphique des prédictions de chacun des modèles ;
3. J’étudie la distribution des résidus et des coefficients; 
4. J’interprète.


## `m5` `m6` `m7` `m8`
```{r}
layout(1, respect=TRUE)

m5 = nlme::lme( circumference ~ age, random = ~ 1, data = d)
summary(m5)
coef(m5)
plot(circumference~age, d, pch=16, col=d$Tree)
abline(a=coef(m5)[1,1], b=coef(m5)[1,2], col=1)
abline(a=coef(m5)[2,1], b=coef(m5)[2,2], col=2)
abline(a=coef(m5)[3,1], b=coef(m5)[3,2], col=3)
abline(a=coef(m5)[4,1], b=coef(m5)[4,2], col=4)
abline(a=coef(m5)[5,1], b=coef(m5)[5,2], col=5)


m6 = lme4::lmer(circumference ~ age + (1 | Tree), data = d)
summary(m6)
coef(m6)
plot(circumference~age, d, pch=16, col=d$Tree)
abline(a=coef(m6)$Tree[1,1], b=coef(m6)$Tree[1,2], col=1)
abline(a=coef(m6)$Tree[2,1], b=coef(m6)$Tree[2,2], col=2)
abline(a=coef(m6)$Tree[3,1], b=coef(m6)$Tree[3,2], col=3)
abline(a=coef(m6)$Tree[4,1], b=coef(m6)$Tree[4,2], col=4)
abline(a=coef(m6)$Tree[5,1], b=coef(m6)$Tree[5,2], col=5)


m7 = nlme::lme( circumference ~ age, random = ~ age-1, data = d)
summary(m7)
coef(m7)
plot(circumference~age, d, pch=16, col=d$Tree)
abline(a=coef(m7)[1,1], b=coef(m7)[1,2], col=1)
abline(a=coef(m7)[2,1], b=coef(m7)[2,2], col=2)
abline(a=coef(m7)[3,1], b=coef(m7)[3,2], col=3)
abline(a=coef(m7)[4,1], b=coef(m7)[4,2], col=4)
abline(a=coef(m7)[5,1], b=coef(m7)[5,2], col=5)

plot(circumference~age, d, pch=16, col=d$Tree, xlim=c(0,2000), ylim=c(-50, 200))
abline(a=coef(m7)[1,1], b=coef(m7)[1,2], col=1)
abline(a=coef(m7)[2,1], b=coef(m7)[2,2], col=2)
abline(a=coef(m7)[3,1], b=coef(m7)[3,2], col=3)
abline(a=coef(m7)[4,1], b=coef(m7)[4,2], col=4)
abline(a=coef(m7)[5,1], b=coef(m7)[5,2], col=5)
abline(v=0, lty=2)




m8 = lme4::lmer(circumference ~ age + (0+age | Tree), data = d)
summary(m8)
coef(m8)
plot(circumference~age, d, pch=16, col=d$Tree)
abline(a=coef(m8)$Tree[1,1], b=coef(m8)$Tree[1,2], col=1)
abline(a=coef(m8)$Tree[2,1], b=coef(m8)$Tree[2,2], col=2)
abline(a=coef(m8)$Tree[3,1], b=coef(m8)$Tree[3,2], col=3)
abline(a=coef(m8)$Tree[4,1], b=coef(m8)$Tree[4,2], col=4)
abline(a=coef(m8)$Tree[5,1], b=coef(m8)$Tree[5,2], col=5)
```



## Choix du modèle


```{r echo=FALSE}
plot(c(
  BICm0=BIC(m0),
  BICm1=BIC(m1),
  BICm2=BIC(m2),
  BICm3=BIC(m3),
  BICm4=BIC(m4),
  BICm5=BIC(m5),
  BICm6=BIC(m6),
  BICm7=BIC(m7),
  BICm8=BIC(m8)
), ylab="BIC", xaxt="n", xlab="")
axis(1, at=1:9, label=c("m0", "m1", "m2", "m3", "m4", "m5", "m6", "m7", "m8"))
```
```{r}
BIC(m0)
BIC(m1)
BIC(m2)
BIC(m3)
BIC(m4)
BIC(m5)
BIC(m6)
BIC(m7)
BIC(m8)
```




# Conclusion

1. Conclure

# Session Information

```{r results="verbatim"}
sessionInfo()
```

