---
title: "Modèles mixtes"
subtitle: "TP2: `sleepstudy`"
author: "Florent Chuffart"
date: "`r Sys.Date()`"
output: 
  rmarkdown::html_document:
    toc: true
    toc_float: true
    toc_depth: 3
    number_sections: true
---


```{r, echo=FALSE, eval=TRUE}
knitr::opts_chunk$set(collapse=TRUE, comment = "#>", fig.width=9, fig.height=6, eval=TRUE, echo=TRUE, results="verbatim", warning=FALSE)
```
# Data

J’étudie le jeu de données suivant : 

```{r, eval=TRUE, echo=TRUE, results="verbatim"}
d = lme4::sleepstudy
d = d[d$Days>1,]
head(d)
dim(d)
layout(1, respect=TRUE)
plot(Reaction~Days, d, pch=16, col=d$Subject)
```

*STAT DESC*

1. Mettre les titres et les légendes des graphiques.



```{r eval=FALSE, echo=FALSE}
d = datasets::Orange
d$Subject = factor(d$Subject, levels=unique(d$Subject), order=FALSE)
d$bar = d$Subject
d = d[,c(4,2,3,1)]
# names(d)[1] = "Subject"
```



# Modèles

## Modèles lineaires classiques

Je construis les modèles suivants : 

```{r}
m0 = lm(Reaction~Days, d)
m1 = lm(Reaction~Days+Subject, d)
m2 = lm(Reaction~Days*Subject, d)
```



1. J’écris la formule analytique des modèles proposés ;
2. Je visualise les droites de régression et le graphique des prédictions de chacun des modèles ;
3. J’étudie la distribution des résidus ; 
4. Je valide les hypothèses des modèles ;


```{r lm}
layout(1, respect=TRUE)

m0 = lm(Reaction~Days, d)
summary(m0)
plot(Reaction~Days, d, pch=16, col=d$Subject)
abline(m0)

m1 = lm(Reaction~Days+Subject, d)
summary(m1)
plot(Reaction~Days, d, pch=16, col=d$Subject)
abline(a=m1$coef[1]             , b=m1$coef[2], col=1)
n = length(levels(d$Subject))
for (i in 2:n) {
  abline(a=m1$coef[1] + m1$coef[i+1], b=m1$coef[2], col=i)  
}


m2 = lm(Reaction~Days*Subject, d)
summary(m2)
plot(Reaction~Days, d, pch=16, col=d$Subject)
abline(a=m2$coef[1]             , b=m2$coef[2]              , col=1)
n = length(levels(d$Subject))
for (i in 2:n) {
  abline(a=m2$coef[1] + m2$coef[i+1], b=m2$coef[2] + m2$coef[n+i] , col=i)
}
# abline(a=m2$coef[1] + m2$coef[3], b=m2$coef[2] + m2$coef[7] , col=2)
# abline(a=m2$coef[1] + m2$coef[4], b=m2$coef[2] + m2$coef[8] , col=3)
# abline(a=m2$coef[1] + m2$coef[5], b=m2$coef[2] + m2$coef[9] , col=4)
# abline(a=m2$coef[1] + m2$coef[6], b=m2$coef[2] + m2$coef[10], col=5)

```


## Modèles mixtes

Je construis les modèles suivants : 

(effet aléatoire sur l’ordonnée à l’origine et sur la pente)


```{r}
m4 = lme4::lmer(Reaction ~ Days + (Days | Subject), data=d)
```

1. J’écris la formule analytique des modèles proposés ;
2. Je visualise les droites de régression et le graphique des prédictions de chacun des modèles ;
3. J’étudie la distribution des résidus ; 
4. Je valide les hypothèses des modèles ;



## `m4`

```{r lme}
layout(1, respect=TRUE)


m4 = lme4::lmer(Reaction ~ Days + (Days | Subject), data=d)
summary(m4)
coef(m4)
plot(Reaction~Days, d, pch=16, col=d$Subject)
n = length(levels(d$Subject))
for (i in 1:n) {
  abline(a=coef(m4)$Subject[i,1], b=coef(m4)$Subject[i,2], col=i)
}
```



Je construis les modèles suivants : 

(effet aléatoire uniquement sur l’ordonnée à l’origine ou  effet aléatoire uniquement sur la pente)

```{r}
m6 = lme4::lmer(Reaction ~ Days + (1 | Subject), data = d)
m8 = lme4::lmer(Reaction ~ Days + (0+Days | Subject), data = d)
```

1. J’écris la formule analytique des modèles proposés ;
2. Je visualise les droites de régression et le graphique des prédictions de chacun des modèles ;
3. J’étudie la distribution des résidus ; 
4. Je valide les hypothèses des modèles ;

## `m6` `m8`

```{r}
layout(1, respect=TRUE)

m6 = lme4::lmer(Reaction ~ Days + (1 | Subject), data = d)
summary(m6)
coef(m6)
plot(Reaction~Days, d, pch=16, col=d$Subject)
n = length(levels(d$Subject))
for (i in 1:n) {
  abline(a=coef(m6)$Subject[i,1], b=coef(m6)$Subject[i,2], col=i)
}

m8 = lme4::lmer(Reaction ~ Days + (0+Days | Subject), data = d)
summary(m8)
coef(m8)
plot(Reaction~Days, d, pch=16, col=d$Subject)
for (i in 1:n) {
  abline(a=coef(m8)$Subject[i,1], b=coef(m8)$Subject[i,2], col=i)
}
```



## Choix du modèle



```{r echo=FALSE}
plot(c(
  BICm0=BIC(m0),
  BICm1=BIC(m1),
  BICm2=BIC(m2),
  BICm4=BIC(m4),
  BICm6=BIC(m6),
  BICm8=BIC(m8)
), ylab="BIC", xaxt="n", xlab="")
axis(1, at=1:6, label=c("m0", "m1", "m2", "m4", "m6", "m8"))
```


```{r}
BIC(m0)
BIC(m1)
BIC(m2)
BIC(m4)
BIC(m6)
BIC(m8)
```

```{r}
# m9 = lme4::lmer(Reaction ~ Days + Subject+(0+Days | Subject), data = d)
# summary(m9)
# coef(m9)
# plot(Reaction~Days, d, pch=16, col=d$Subject)
# for (i in 1:n) {
# }
# for (i in 1:n) {
#   if (i==1) {
#     abline(a=coef(m8)$Subject[i,1], b=coef(m8)$Subject[i,2], col=i)
#   } else {
#     abline(a=coef(m8)$Subject[i,1] + coef(m9)$Subject[1,i+1], b=coef(m8)$Subject[i,2], col=i)
#   }
# }
```


# Conclusion

1. Conclure

# Session Information

```{r results="verbatim"}
sessionInfo()
```

