---
title: "Modèles mixtes"
subtitle: "TP1: `biodivcontinamerdb`"
author: "Florent Chuffart & Laurent Husson"
date: "`r Sys.Date()`"
output: 
  rmarkdown::html_document:
    toc: true
    toc_float: true
    toc_depth: 3
    number_sections: true
---






```{r, echo=FALSE, eval=TRUE}
knitr::opts_chunk$set(collapse=TRUE, comment = "#>", fig.width=9, fig.height=4.5, eval=TRUE, echo=FALSE, results="hide")
```

# Question

Does the World Strain Map impact the species richness given the lattitude for amphibians? for birds? for mammals?

# Data

  -  *lon*            : longitude
  -  *lat*            : lattitude
  -  *z*              : altitude
  -  *rug*            : rugosity
  -  *wsm*            : World Strain Map (Kreemer et al., 2014, Fig. 2a), a worldwide quantification of the rate at which the surface of the Earth*s crust is currently shortened, sheared or stretched by tectonic forces
  -  *spr_amphibians* : species richness for amphibians
  -  *spr_birds*      : species richness for birds   
  -  *spr_mammals*    : species richness for mammals
  -  *area*           : geographique area
                 
                 
                


```{r db_files, echo=TRUE, results="verbatim"}
biodivcontinamerdb = readRDS("biodivcontinamerdb.rds")
head(biodivcontinamerdb)
dim(biodivcontinamerdb)
```


```{r map, fig.height=6, fig.width=8}
d = biodivcontinamerdb
# layout(cbind(matrix(1, nrow=3, ncol=3), matrix(2:4)), respect=TRUE)
layout(1, respect=TRUE)
plot(  d$lon, d$lat, pch=".", col=c("grey75", "grey25")[(d$wsm>0)+1], main="North, Central and South American west coast" )
points(d$lon, d$lat, pch=".", col=adjustcolor(as.numeric(d$area), alpha.f=.05))
legend("topright", c("wsm==0", "wsm>0"), col=c("grey75", "grey25"), pch=15)
legend("bottomleft", levels(d$area), col=1:length(levels(d$area)), pch=15)
```


```{r spr, fig.height=3, fig.width=9}
layout(matrix(1:3, nrow=1), respect=TRUE)
plot(d$lat, d$spr_amphibians, xlab="lat", ylab="spr", main="amphibians", pch=".", col=adjustcolor(as.numeric(d$area), alpha.f=.1))
plot(d$lat, d$spr_birds     , xlab="lat", ylab="spr", main="birds"     , pch=".", col=adjustcolor(as.numeric(d$area), alpha.f=.1))
plot(d$lat, d$spr_mammals   , xlab="lat", ylab="spr", main="mammals"   , pch=".", col=adjustcolor(as.numeric(d$area), alpha.f=.1))
```








```{r, echo=FALSE, eval=TRUE}
knitr::opts_chunk$set(collapse=TRUE, comment = "#>", fig.width=9, fig.height=6, eval=TRUE, echo=TRUE, results="verbatim", warning=FALSE)
```




# Data

J’étudie le jeux de données suivant : 

```{r data, eval=TRUE, echo=TRUE, results="verbatim"}
d = datasets::Orange
d$Tree = factor(d$Tree, levels=unique(d$Tree), order=FALSE)
# head(d)
# dim(d)
d2 = d


d = biodivcontinamerdb


d$grp = d$area

# class
class(d) = class(d2)
attributes(d)$formula = formula(spr_birds ~ lat | grp)
                                             


# layout(1, respect=TRUE)
# plot(spr_birds~lat, d, pch=16, col=d$grp)
# head(d[,-1])
# table(d$grp)
```

*STAT DESC*

1. Mettre les titres et les légendes des graphiques.






# Modèles

## Modèles lineaires classiques

Je construis les modèles suivants : 

```{r lm}
m0 = lm(spr_birds~lat, d)
m1 = lm(spr_birds~lat+grp, d)
m2 = lm(spr_birds~lat*grp, d)
```



1. J’écris la formule analytique des modèles proposés ;
2. Je visualise les droites de régression et le graphique des prédictions de chacun des modèles ;
3. J’étudie la distribution des résidus ; 
4. Je valide les hypothèses des modèles ;



## `m0`
```{r echo=FALSE, results="verbatim"}
m0 = lm(spr_birds~lat, d)
summary(m0)
layout(matrix(1:2, 1, byrow=TRUE), respect=TRUE)
plot(spr_birds~lat, d, pch=16, col=d$grp)
abline(m0)
```

## `m1`
```{r echo=FALSE, results="verbatim"}
m1 = lm(spr_birds~lat+grp, d)
# m1 = lm(spr_birds~lat+sex+race_ethnicity, d)
summary(m1)
layout(matrix(1:2, 1, byrow=TRUE), respect=TRUE)
plot(spr_birds~lat, d, pch=16, col=d$grp)
abline(a=m1$coef[1]             , b=m1$coef[2], col=1)
n = length(levels(d$grp))
for (i in 2:n) {
  abline(a=m1$coef[1] + m1$coef[i+1], b=m1$coef[2], col=i)  
}
legend("bottomright", cex=.7, levels(d$grp), col=1:length(levels(d$grp)), pch=16)
```

## `m2`
```{r echo=FALSE, results="verbatim"}
m2 = lm(spr_birds~lat*grp, d)
summary(m2)
layout(matrix(1:2, 1, byrow=TRUE), respect=TRUE)
plot(spr_birds~lat, d, pch=16, col=d$grp)
abline(a=m2$coef[1]             , b=m2$coef[2]              , col=1)
n = length(levels(d$grp))
for (i in 2:n) {
  abline(a=m2$coef[1] + m2$coef[i+1], b=m2$coef[2] + m2$coef[n+i] , col=i)
}
legend("bottomright", cex=.7, levels(d$grp), col=1:length(levels(d$grp)), pch=16)
```


## Modèles mixtes

Je construis les modèles suivants : 

- effet aléatoire sur l’ordonnée à l’origine et sur la pente
- effet aléatoire uniquement sur l’ordonnée à l’origine 
- effet aléatoire uniquement sur la pente


```{r}
m3 = nlme::lme(spr_birds ~ lat, data=d)
m4 = lme4::lmer(spr_birds ~ lat + (lat | grp), data=d)
m5 = nlme::lme( spr_birds ~ lat, random = ~ 1, data = d)
m6 = lme4::lmer(spr_birds ~ lat + (1 | grp), data = d)
m7 = nlme::lme( spr_birds ~ lat, random = ~ lat-1, data = d)
m8 = lme4::lmer(spr_birds ~ lat + (0+lat | grp), data = d)
```

1. J’écris la formule analytique des modèles proposés ;
2. Je visualise les droites de régression et le graphique des prédictions de chacun des modèles ;
3. J’étudie la distribution des résidus ; 
4. Je valide les hypothèses des modèles ;



```{r lme, echo=FALSE, results="verbatim"}
layout(matrix(1:2, 1, byrow=TRUE), respect=TRUE)
# library(nlme)
# res.lme = lme(distance ~ lat, data = Orthodont) summary(res.lme)
m3 = nlme::lme(spr_birds ~ lat, data=d)
summary(m3)
coef(m3)
plot(spr_birds~lat, d, pch=16, col=d$grp)
n = length(levels(d$grp))
for (i in 1:n) {
  abline(a=coef(m3)$grp[i,1], b=coef(m3)$grp[i,2], col=i)
}
legend("bottomright", cex=.7, levels(d$grp), col=1:length(levels(d$grp)), pch=16)

m4 = lme4::lmer(spr_birds ~ lat + (lat | grp), data=d)
summary(m4)
coef(m4)
plot(spr_birds~lat, d, pch=16, col=d$grp)
n = length(levels(d$grp))
for (i in 1:n) {
  abline(a=coef(m4)$grp[i,1], b=coef(m4)$grp[i,2], col=i)
}
legend("bottomright", cex=.7, levels(d$grp), col=1:length(levels(d$grp)), pch=16)

m5 = nlme::lme( spr_birds ~ lat, random = ~ 1, data = d)
summary(m5)
coef(m5)
plot(spr_birds~lat, d, pch=16, col=d$grp)
n = length(levels(d$grp))
for (i in 1:n) {
  abline(a=coef(m5)$grp[i,1], b=coef(m5)$grp[i,2], col=i)
}
legend("bottomright", cex=.7, levels(d$grp), col=1:length(levels(d$grp)), pch=16)


m6 = lme4::lmer(spr_birds ~ lat + (1 | grp), data = d)
summary(m6)
coef(m6)
plot(spr_birds~lat, d, pch=16, col=d$grp)
n = length(levels(d$grp))
for (i in 1:n) {
  abline(a=coef(m6)$grp[i,1], b=coef(m6)$grp[i,2], col=i)
}
legend("bottomright", cex=.7, levels(d$grp), col=1:length(levels(d$grp)), pch=16)


m7 = nlme::lme( spr_birds ~ lat, random = ~ lat-1, data = d)
summary(m7)
coef(m7)
plot(spr_birds~lat, d, pch=16, col=d$grp)
n = length(levels(d$grp))
for (i in 1:n) {
  abline(a=coef(m7)$grp[i,1], b=coef(m7)$grp[i,2], col=i)
}
legend("bottomright", cex=.7, levels(d$grp), col=1:length(levels(d$grp)), pch=16)

m8 = lme4::lmer(spr_birds ~ lat + (0+lat | grp), data = d)
summary(m8)
coef(m8)
plot(spr_birds~lat, d, pch=16, col=d$grp)
n = length(levels(d$grp))
for (i in 1:n) {
  abline(a=coef(m8)$grp[i,1], b=coef(m8)$grp[i,2], col=i)
}
legend("bottomright", cex=.7, levels(d$grp), col=1:length(levels(d$grp)), pch=16)
```



## Choix de modèles


```{r}
BIC(m0)
BIC(m1)
BIC(m2)
BIC(m3)
BIC(m4)
BIC(m5)
BIC(m6)
BIC(m7)
BIC(m8)

plot(0:8, c(
  BICm0=BIC(m0),
  BICm1=BIC(m1),
  BICm2=BIC(m2),
  BICm3=BIC(m3),
  BICm4=BIC(m4),
  BICm5=BIC(m5),
  BICm6=BIC(m6),
  BICm7=BIC(m7),
  BICm8=BIC(m8)
))

```


# Conclusion

1. Conclure





# References

Kreemer, C., Blewitt, G., & Klein, E.C. (2014). A geodetic plate motion and Global Strain Rate Model. Geochemistry, Geophysics, Geosystems, 15(10), 3849-3889.

# Session Information

```{r results="verbatim"}
sessionInfo()
```




